【裁判字號】    99,訴,2034
【裁判日期】    990723
【裁判案由】    毒品危害防制條例
【裁判全文】
臺灣板橋地方法院刑事判決              99年度訴字第2034號
公  訴  人  臺灣板橋地方法院檢察署檢察官
被      告  甲○○
上列被告因違反毒品危害防制條例案件，經檢察官提起公訴（99
年度毒偵字第3502號），被告於準備程序進行中為有罪陳述，經
告知簡式審判程序之旨，並聽取當事人之意見後，經本院合議庭
裁定由受命法官獨任進行簡式審判程序，判決如下：
    主  文
甲○○施用第一級毒品，累犯，處有期徒刑捌月。扣案之海洛因
注射針筒壹支，沒收之。
    事  實
一、甲○○前因犯以下施用毒品等罪，除經執行(二)所示之觀察勒
    戒及強制戒治外，下列(三)、(五)所示之罪之有期徒刑，均已判
    決確定，且執行完畢（於本案構成累犯之前科）：
  (一)前因於民國88年間查獲施用第二級毒品，經臺灣臺北地方法
    院於88年2 月10日以該院88年度毒聲字第2356號刑事裁定送
    勒戒處所施以觀察勒戒，於89年2 月6 日入所執行後，因認
    無繼續施用之傾向，於89年2 月25日出所，由臺灣臺北地方
    法院檢察署檢察官於89年2 月25日以該署89年度毒偵緝字第
    63號檢察官不起訴處分書為不起訴之處分（前初犯）。
  (二)復因於94年5 月11日遭查獲施用第一、二級毒品，經臺灣臺
    北地方法院以該院94年度毒聲字第813 號刑事裁定送勒戒處
    所施以觀察勒戒，於95年5 月2 日入所執行後，因認有繼續
    施用之傾向，再經該院以95年度毒聲字第503 號刑事裁定令
    入戒治處所執行強制戒治，於95年7 月25日入所執行，於96
    年5 月21日停止強制戒治出所（接續執行另案徒刑），並經
    臺灣臺北地方法院檢察署以96年度戒毒偵字第110 、111 、
    112 、113 、114 、115 號檢察官不起訴處分書為不起訴之
    處分（前初犯觀察勒戒強制戒治執行完畢後，五年後再犯之
    初犯，下稱本案初犯）。
  (三)又因於94年7 月20日犯贓物罪，經臺灣臺北地方法院以該院
    94年度簡字第2204號刑事判決判處有期徒刑三月，於94年11
    月24日確定。
  (四)另因於94年7 月至95年1 月間連續犯攜帶兇器竊盜罪，經臺
    灣高等法院於95年6 月2 日以該院95年度上易字第688 號刑
    事判決撤銷原判決，改判連續攜帶凶器竊盜罪，有期徒刑二
    年四月確定。
  (五)上開(三)、(四)所示之罪之刑，自95年4 月28日入監執行，期間
    除執行上開(二)所示之觀察勒戒及強制戒治外，上開(三)所示之
    罪，再經臺灣臺北地方法院裁定減刑後，於98年1 月19日因
    縮短刑期假釋出監所餘期間付保護管束，於98年6 月19日保
    護管束期滿未經撤銷假釋視為執行完畢（於本案構成累犯之
    前科）。
  (六)詎於執行完畢後後，即因於98年7 月1 日為警採尿時起回溯
    一至五天內某時，犯施用第二級毒品罪，經臺灣基隆地方法
    院以該院98年度基簡字1332號刑事判決判處有期徒刑三月，
    於99年2 月22日確定（本案初犯強制戒治後，五年內再犯，
    二犯）。
  (七)復因於98年8 月6 日及同年月7 日分別犯施用第一、二級毒
    品罪，經臺灣基隆地方法院以該院98年度訴字第1116號刑事
    判決分別判處有期徒刑七月、三月，並定應執行有期徒刑九
    月，經臺灣高等法院以該院99年度上訴字第704 號刑事判決
    駁回上訴後，於99年3 月29日確定（三、四犯）。
  (八)又因於98年8 月21日分別犯施用第一、二級毒品罪，經臺灣
    士林地方法院以該院98年度審訴字第882 號刑事判決分別判
    處有期徒刑七月、四月，並定應執行有期徒刑十月，於99年
    3 月8 日確定（五、六犯）。
  (九)再因於98年9 月16日及同年月18日分別犯施用第一、二級毒
    品罪，經臺灣臺北地方法院以該院98年度訴字第1931號刑事
    判決分別判處有期徒刑七月、三月，並定應執行有期徒刑八
    月，再經臺灣高等法院以該院99年度上訴字第128 號刑事判
    決駁回上訴後，於99年2 月4 日確定（七、八犯）。
  (十)更因於98年10月20日犯施用第一級毒品罪、及同年月21日為
    警採尿時起回溯一至五天內某時，犯施用第二級毒品罪，經
    臺灣臺北地方法院以該院98年度訴字2087號刑事判決判處有
    期徒刑七月、四月，並定應執行有期徒刑十月，再經臺灣高
    等法院以該院99年度上訴字第592 號刑事判決駁回上訴後，
    於99年4 月1 日確定（九、十犯）。
  (十一)復又因於98年11月25日同時犯施用第一、二級毒品罪，經臺
    灣臺北地方法院於99年5 月24日以該院99年度訴字第349 號
    刑事判決判處有期徒刑十月，於99年6 月14日確定（十一、十二
    犯）。
  (十二)又再因於98年12月1 日及同年月2 日分別犯施用第一、二級
    毒品罪，經臺灣臺北地方法院以該院99年度訴字第210 號刑
    事判決判處有期徒刑一年、六月，並定應執行有期徒刑一年
    二月（十三、十四犯）。
  (十三)更再因於99年2 月24日分別犯施用第一、二級毒品罪，經臺
    灣臺北地方法院於99年5 月7 日以該院99年度訴字第574 號
    刑事判決分別判處有期徒刑八月、五月，並定應執行有期徒
    刑一年，於99年5 月31日確定（十五、十六犯）。
二、甲○○明知海洛因係經毒品危害防制條例列為第一級毒品，
    不得持以施用，惟仍不能戒除施用毒品之惡習，竟又基於施
    用第一級毒品海洛因之犯意，於99年4 月15日下午4 時許，
    在臺北縣三峽鎮○○路某間網路咖啡廳廁所內，以針筒注射
    之方式，施用第一級毒品海洛因一次（十七犯）。嗣於同日晚
    間8 時30分許，在臺北縣三峽鎮○○路9 號前為警查獲，並
    扣得其上開施用海洛因之注射針筒一支，而其於查獲後同日
    經警所採集尿液送驗結果，呈嗎啡、可待因陽性反應，始查
    知上情。
三、案經臺北縣政府警察局新店分局報告臺灣板橋地方法院檢察
    署檢察官偵查起訴。
    理  由
一、本案被告甲○○所犯係死刑、無期徒刑或最輕本刑為三年以
    上有期徒刑以外之罪，於本院準備程序進行中，被告先就被
    訴事實為有罪之陳述，經本院告知簡式審判程序之旨，並聽
    取公訴人、被告之意見後，由本院合議庭依刑事訴訟法第27
    3 條之1第1項規定，裁定由受命法官獨任進行簡式審判程序
    。
二、被告甲○○就其於事實欄二所示時間，施用第一級毒品海洛
    因之事實，經被告於偵查及本院審理中均坦承不諱，且被告
    於上開時間經警採集之尿液，經送台灣檢驗科技股份有限公
    司（起訴書誤載為台灣尖端科技股份有限公司）以酵素免疫
    分析法為初步檢驗，並以氣相層析質譜儀法為確認檢驗後，
    呈嗎啡類陽性反應，有臺北縣政府警察局新店分局偵辦毒品
    案件被移送者姓名及代碼對照表、臺灣檢驗科技股份有限公
    司濫用藥物檢驗報告（編號：UL/2010/40533 ）等各一份在
    卷可查。查以，酵素免疫分析法屬免疫學分析原理，當其他
    藥物化學結構相近才可能引起偽陽性；氣相層析質譜儀法則
    係目前確認藥物篩檢結果時最常採用之確認方法，在良好的
    操作條件下，以氣相層析質譜儀作藥物及其代謝物之定性及
    定量分析，幾乎不會有偽陽性反應產生，行政院衛生署管制
    藥品管理局92年6 月20日管檢字第0920004713號函函述甚明
    ，是本件上開檢驗報告結果，應屬精確而堪採信。次查，海
    洛因係嗎啡經化學合成之半人工合成品，其藥（毒）性高於
    嗎啡，經吸食或注射進入人體，藉由人體代謝系統之新陳代
    謝，分解成藥（毒）性較低之嗎啡、以及含有少量6-乙醯可
    待因、可待因等雜質，而由尿液排出人體，故可於尿液中檢
    驗出嗎啡、可待因等成分等情，此有憲兵司令部79年6 月1
    日（79）鑑驗字第0273號函、80年6 月17日（80）鑑驗字第
    2815號函、法務部調查局80年3 月28日（80）發技1 字第18
    98號函、行政院衛生署管制藥品管理局以91年12月27日管檢
    字第121513號函可參。又服用海洛因後，尿液可檢出嗎啡最
    長時間，與服用劑量、服用頻率、服用方式、飲用水量多寡
    、個人體質及代謝情況等因素有關，依個案而異。復再依文
    獻Clarke's Isolation and Identification of Drugs第二
    版記述，海洛因服用後於24小時內，經由尿液排出之量可能
    達施用劑量之百分之八十，另Michael L.Smith等人針對不
    同受試者，以注射方式給予一次劑量3 mg至12 mg海洛因進
    行試驗，結果顯示注射劑量增加，可檢出嗎啡陽性反應（濃
    度遠高於或等於300ng/mL）之時間亦有延長之趨勢，而不同
    受試者可檢出嗎啡陽性反應之時間各異，平均為一至二天，
    惟部分注射12mg海洛因者，至71小時仍可檢出微量嗎啡成分
    ，故服用高劑量海洛因，其尿液在72小時至96小時內，仍有
    檢出嗎啡成分之可能性等情可據（參見行政院衛生署管制藥
    品管理局94年6月出版「濫用藥物檢驗相關解釋彙編」第15
    1、152頁）。依上開事證，被告確有於上開經警採尿往前回
    溯一至四天某時，施用第一級毒品海洛因之犯行，應堪認定
    。
三、按「觀察、勒戒或強制戒治執行完畢釋放後，五年內再犯毒
    品危害防制條例第十條之罪，檢察官或少年法院（地方法院
    少年法庭）應依法追訴或裁定交付審理。」，毒品危害防制
    條例23條第2 項定有明文。本案被告前因如事實欄一、(二)所
    示之施用毒品案件，經觀察勒戒、強制戒治執行完畢，並由
    檢察官為不起訴之處分等情，有事實欄所載觀察勒戒、強制
    戒治裁定、檢察官不起訴處分書、臺灣高等法院被告前案紀
    錄表各一份在卷可稽，是被告於事實欄一、(二)所示之施用毒
    品案件之強制戒治執行完畢之五年內，再犯本案施用毒品犯
    行，依上開規定，應依法訴追審判。綜上，本案事證明確，
    被告犯行洵堪認定，應依法論科。
四、按海洛因係屬毒品危害防制條例第2 條第2 項第1 款規定之
    第一級毒品，被告於上開時地，施用海洛因之行為，核其所
    為，係犯毒品危害防制條例第10條第1 項之施用第一級毒品
    罪。又被告為施用上開毒品而持有該毒品之低度行為，均應
    為施用之高度行為所吸收，不另論罪。被告有如事實欄一所
    示之犯罪科刑暨執行紀錄，有臺灣高等法院被告前案紀錄表
    在卷可稽，其於有期徒刑之執行完畢後，五年以內故意再犯
    有期徒刑以上之本案之罪，為累犯，應依刑法第47條第1 項
    規定加重其刑。爰審酌被告前已因施用毒品犯行，經執行觀
    察勒戒及強制戒治並經入監執行，本應知所惕勵，竟仍再為
    本案施用毒品之犯行，顯見其意志不堅，缺乏戒毒意志，除
    戕害自己身心健康外，並易導致社會危險，檢察官雖請求量
    處有期徒刑十月，惟斟酌其智識程度、犯罪動機、目的、犯
    後態度及前各次施用毒品案件所判處之刑度等一切情狀，爰
    量處如主文所示之刑，以示懲儆。扣案之注射針筒一支，查
    係被告所有供其為施用本案毒品所用之物，業據被告於警詢
    、偵訊中坦承明確，爰應依刑法第38條第1 項第2 款、第3
    項規定沒收。
據上論斷，應依刑事訴訟法第273 條之1 第1 項、第299 條第1
項前段、毒品危害防制條例第10條第1 項，刑法第11條、第47條
第1 項、第38條第1 項第2 款、第3 項，判決如主文。
本案經檢察官陳怡親到庭執行職務。
中    華    民    國    99    年    7     月   23     日
                  刑事第一庭  法  官  陳世旻
上列正本證明與原本無異。
如不服本判決，應於判決送達後10日內敘明上訴理由，向本院提
出上訴狀 (應附繕本) ，上訴於臺灣高等法院。其未敘述上訴理
由者，應於上訴期間屆滿後20日內向本院補提理由書「切勿逕送
上級法院」。
                              書記官  楊雅芳
中    華    民    國    99    年    8     月    4     日
附錄：本案論罪科刑法條
毒品危害防制條例 (民國97年04月30日修正)
第10條
施用第一級毒品者，處六月以上五年以下有期徒刑。
施用第二級毒品者，處三年以下有期徒刑。


司法院資訊處製作；財團法人民間司法改革基金會備份。
